【裁判字號】    97,交聲,4
【裁判日期】    970930
【裁判案由】    違反道路交通管理處罰條例聲明異議
【裁判全文】
臺灣士林地方法院交通事件裁定           97年度交聲字第4號
    原處分機關  臺北市交通事件裁決所
    異  議  人
    即受處分人  乙○○
上列異議人即受處分人因違反道路交通管理處罰條例案件，對於
臺北市交通事件裁決所民國96年12月14日北市裁二字第裁22-Z00
000000號裁決（原舉發案號：內政部警政署國道公路警察局舉發
違反道路交通管理事件通知單公警局交字第Z00000000 號）聲明
異議，本院裁定如下：
    主  文
異議駁回。
    理  由
一、按高速公路及快速公路交通管制規則第5 條第1 項前段規定
    ，汽車行駛高速公路應依速限標誌指示。又按汽車行駛於高
    速公路、快速公路或設站管制之道路，行車速度超過規定之
    最高速限或低於規定之最低速限者，處汽車駕駛人新臺幣（
    下同）3,000 元以上6,000 元以下罰鍰，並記違規點數1 點
    ，道路交通管理處罰條例第33條第1 項第1 款、同條例第63
    條第1 項第1 款分別定有明文。
二、原處分意旨略以：異議人即受處分人乙○○所有之車牌號碼
    1155-DE 自用小客車於民國（下同）96年7 月19日1 時29分
    許，在國道1 號高速公路高架北上16.5公里處，經警依法當
    場攔停「限速100 公里，經雷達測速器測得車速高達130 公
    里，超速30公里」違規，惟異議人拒絕出示證件，經警逕行
    舉發，依道路交通管理處罰條例第33條第1 項第1 款，處罰
    鍰新臺幣（下同）3,500 元整，並依同條例第63條第1 項第
    1 款記違規點數1 點等情。
三、異議意旨略以：伊於96年7月19日晚間於國道1號約北上18公
    里處，當時伊車定速為100 公里，並無違規超速，離警車距
    離於短距離約100 公尺左右，突然閃燈警示要求開至路肩停
    車並取締超速立即開單告發，此實屬執勤不當之舉，當天警
    方未依相關規定在測速照相前方設立告示牌，依據道路交通
    管理處罰條例規定，對於超速車輛警察應採用固定或非固定
    式科學儀器拍照舉發時，在高速公路至少300 公尺前應設立
    告示牌明顯標示；且如實屬違規，在法律無罪推定之法理原
    則下，執勤員警應有中央標準局檢驗通過之科學儀器拍照舉
    發始可為之云云。
四、經查：
  (一)異議人駕駛車牌號碼1155-DE 號自用小客車，於上開時間行
    經最高速限100 公里之國道1 號高速公路高架北上16.5公里
    處時，經內政部警政署國道公路警察局第一警察隊設於該處
    之雷達測速照相設備，測得其以時速130 公里之速度行駛而
    當場舉發等情，業據證人即舉發員警甲○○於本院訊問時證
    述綦詳，復有內政部警政署國道公路警察局96年7 月19日公
    警局交字第Z00000000 號舉發違反道路交通管理事件通知單
    在卷可參，又異議人亦不否認於上開時間有駕駛該自小客車
    行經該處，僅泛稱有定速時速100 公里行駛，惟無何證據以
    實其說，堪認異議人應有違規超速行駛之事。第查拍攝本件
    超速之車裝雷達測速儀器，係經經濟部標準檢驗局檢驗合格
    ，亦有內政部警政署國道公路警察局第一警察隊96年11月19
    日公警一交字第0960175279號函附卷可稽，是該雷達測速儀
    器測速結果應具準確性，堪可採信。從而異議人於前揭時地
    駕駛車牌號碼1155-DE 號自用小客車以時速130 公里之速度
    違規超速行駛乙節，應甚明確。雖異議人以舉發單位未於違
    規地點前設置「前有測速照相」之指示牌，認舉發過程不合
    理云云為辯；惟按對於行車速度超過規定之最高速限或低於
    規定之最低速限之違規行為，採用固定或非固定式科學儀器
    取得證據資料證明者，於一般道路須至少於100 公尺，於高
    速公路、快速公路須至少於300 公尺前，明顯標示之，此道
    路交通管理處罰條例第7 條之2 第3 項著有明文。查異議人
    於國道一號高速公路高架北上16.5 公里處為雷達測速照相
    設備測得其違規超速行駛，且該路段於高架北向17公里處設
    有「前有測速照相」之告示牌乙情，已據證人甲○○警員證
    述明確，復有公示牌照片2 張在卷為憑，足證於國道一號高
    速公路高架北向16.5公里前逾300 公尺處已設立「前有測速
    照相」之告示牌，是以異議人前開所辯尚無足取。
  (二)再按交通警察製單舉發違反道路交通管理處罰條例所列之違
    規事實，本質上為行政處分，係公務員基於職務上權力，依
    法就特定之具體事件所為具公法上效果之單方行政行為，基
    於公務員為公法上行為具有公信力之原則，該行政行為當可
    被推定為真正，其據以依法處分之事實認定亦為正確無誤，
    此公信原則，乃立法者賦予行政機關制定違反道路交通事件
    統一裁罰基準及處理細則，使執勤警察得當機處分，以維護
    交通秩序、安全之行政目的。且違反道路交通管理處罰條例
    之違規行為往往係在瞬間發生，事實上不便立即以攝影、錄
    影器材取證之情形所在多有，若謂公務員一切行政行為均需
    預留證據以證其實，則國家行政勢必窒礙難行，是若無證據
    足資證明執勤警察之舉發有誤或有捏造事實違法取締之情事
    ，則執勤警察本其維護交通秩序、安全職責所為之舉發，自
    應受到合法、正確之推定，此與未有執勤警察在場，全憑採
    證相片為舉發之逕行舉發情形有別。倘異議人爭執車輛違規
    事實是否存在，非不得由法院傳喚舉發稽查之警察充作證人
    ，於命具結後訊問之，以查明違規事實是否存在，要非必須
    以拍照、攝影取證為惟一採證方式，況且執勤警察對於取締
    交通違規時是否拍照、攝影存證，要係取締方式之問題，尚
    非法定課罰之要件，亦不影響本件違規行為之認定。是執勤
    員警依據雷達測速儀器發現異議人違規超速後，依法攔停製
    單舉發，縱無攝影取證，依法洵無違誤。
五、綜據上述，堪認異議人確有原裁決機關認定之違規情事，原
    處分機關援引上開道路交通管理處罰條例及違反道路交通管
    理事件統一裁罰基準表之規定，審酌異議人違規行為之具體
    情節，諭知裁處罰鍰3,500 元，並記違規點數1 點，核無不
    當，故異議人之異議為無理由，應予駁回。
據上論斷，應依道路交通案件處理辦法第19條，裁定如主文。
中    華    民    國    97    年    9     月    30    日
                  交通法庭法  官    李育仁
上正本證明與原本無異。
如不服本裁定應於送達後5 日內向本院提出抗告狀。
                                書記官  陳淑琪
中    華    民    國    97    年    9     月    30    日


司法院資訊處製作；財團法人民間司法改革基金會備份。
